【裁判字號】    95,訴,345
【裁判日期】    950519
【裁判案由】    毒品危害防制條例
【裁判全文】
臺灣基隆地方法院刑事判決               95年度訴字第345號
公  訴  人  臺灣基隆地方法院檢察署檢察官
被      告  甲○○
                    （另案在臺灣基隆監獄執行中）
上列被告因毒品危害防制條例案件，經檢察官提起公訴（95年度
毒偵字第819 號）暨併案審理（95年度毒偵字第947 號），被告
並為有罪陳述，本院合議庭乃裁定由受命法官獨任以簡式審判程
序進行審理，並判決如下：
    主  文
甲○○連續施用第一級毒品，累犯，處有期徒刑拾月。
    事  實
一、甲○○前因施用毒品案件，經觀察、勒戒後，認無繼續施用
    毒品之傾向，於民國89年5 月17日經釋放出所，並由臺灣基
    隆地方法院檢察署檢察官於89年5 月16日，以89年度毒偵字
    第1183號、89年度毒偵緝字第193 號為不起訴處分確定。乃
    又分別因第二度施用毒品案件，經觀察、勒戒後，認有繼續
    施用毒品之傾向，經法院裁定入所戒治，於90年7 月31日因
    停止戒治並付保護管束而經釋放出所，俟90年12月26日管束
    期滿未經撤銷，而完成其強制戒治之毒癮戒斷療程；因第三
    度施用毒品案件，經法院裁定入所戒治，於92年12月17日完
    成毒癮戒斷療程而經釋放出所。且其第二度、第三度施用毒
    品所涉之刑事犯罪，則經本院分別於90年3 月5 日，以90年
    度訴字第12號判處有期徒刑八月、七月，應執行有期徒刑一
    年確定；於91年9 月30日，以91年度訴字第471 號判處有期
    徒刑七月確定，並於91年6 月13日入監執行，刑期接續，於
    93年8 月4 日假釋出監，俟93年12月16日假釋期滿未經撤銷
    ，其未執行之刑，以已執行論（其間，甲○○並曾自91年10
    月23日起，改入所戒治，並俟92年10月17日，始因完成上開
    毒癮戒斷療程，而改入監續執行其未了徒刑）。詎甲○○又
    因第四度施用毒品案件，經本院於94年12月30日，以94年度
    訴緝字第45號判處有期徒刑九月、七月，應執行有期徒刑一
    年二月確定，於95年3 月16日再度入監，且迄未執畢（此部
    分不構成累犯）。
二、甲○○猶不思戒除毒癮，於強制戒治之戒毒療程執行完畢後
    五年以內，復基於施用第一級毒品海洛因之概括犯意，自95
    年2 月1 日下午1 時起，至95年3 月15日晚間6 時止，在基
    隆市○○街294 巷9 號其住處，以將海洛因置入注射針筒內
    摻水稀釋後再予施打之方式，連續施用第一級毒品海洛因多
    次，平均每2 至3 日施用1 次。嗣為警先於95年2 月2 日，
    依毒品危害防制條例第二十五條規定，通知甲○○到場採尿
    送驗，結果呈嗎啡（海洛因代謝後尿液檢出成份）陽性反應
    ；再於95年3 月16日晚間6 時，在上址執行另案拘提而查獲
    ，經採其尿液送驗，結果仍呈嗎啡陽性反應，始知上情。
三、案經基隆市警察局第一分局、第四分局分別移送臺灣基隆地
    方法院檢察署檢察官偵查起訴暨併案審理。
    理  由
壹、程序事項
    本案被告甲○○所犯者非為死刑、無期徒刑、最輕本刑為三
    年以上有期徒刑之罪或高等法院管轄第一審案件，其於準備
    程序進行中，先就被訴事實為有罪之陳述（包括併案審理部
    分），經告知其簡式審判程序之旨，並聽取公訴人、被告之
    意見後，本院業已依刑事訴訟法第二百七十三條之一第一項
    規定，裁定由受命法官獨任以簡式審判程序進行本案之審理
    。
貳、實體事項
一、前揭事實業據被告甲○○於本院審理時坦承不諱；且被告前
    後2 次為警查獲後所採集之尿液檢體，經基隆市警察局第一
    分局、第四分局分別送請臺灣檢驗科技股份有限公司、昭信
    科技顧問股份有限公司以氣相層析質譜儀法為確認檢驗之結
    果，均呈嗎啡（海洛因代謝後尿液檢出成份）陽性反應，此
    亦有臺灣檢驗科技股份有限公司95年2 月21日CH/2006/2021
    3 號濫用藥物尿液檢驗報告、昭信科技顧問股份有限公司95
    年3 月28日濫用藥物尿液檢體檢驗報告暨基隆市警察局第一
    分局、第四分局偵辦毒品案件尿液檢體對照表各1 件在卷可
    考；參之以酵素免疫分析或薄層定性分析等方式為初步篩檢
    者，檢驗結果雖有相當程度偽陽性之可能，然以氣（液）相
    層析、質譜分析之儀器為交叉確認者，檢驗結果出現偽陽性
    之機率則極低，因而具有公信力，核足為對涉嫌人不利之認
    定；兼以一般人注射海洛因經體內吸收代謝約30分鐘以後，
    乃轉換以嗎啡為主要成份（主要型態），陸續隨尿液排出體
    外，並以最初6 至12小時之排泄量最多。若以日計，約有80
    % 之毒品代謝物（嗎啡），可在注射後24小時以內隨尿液排
    出體外，至其他剩餘劑量則可在數日內分別隨尿液排出體外
    。此並曾經法務部調查局以90年4 月12日陸(一)字第901333
    35號函釋在案。勾稽以觀，足見被告於本院審理時之任意性
    自白，與事實相符，堪可採信。又被告前因施用毒品案件，
    經觀察、勒戒後，認無繼續施用毒品之傾向，於89年5 月17
    日經釋放出所，並由臺灣基隆地方法院檢察署檢察官於89年
    5 月16日，以89年度毒偵字第1183號、89年度毒偵緝字第19
    3 號為不起訴處分確定。乃又分別因第二度施用毒品案件，
    經觀察、勒戒後，認有繼續施用毒品之傾向，經法院裁定入
    所戒治，於90年7 月31日因停止戒治並付保護管束而經釋放
    出所，俟90年12月26日管束期滿未經撤銷，而完成其強制戒
    治之毒癮戒斷療程；因第三度施用毒品案件，經法院裁定入
    所戒治，於92年12月17日完成毒癮戒斷療程而經釋放出所等
    情節，並有臺灣高等法院被告前案紀錄表、前揭不起訴處分
    書附卷可考。綜上所陳，本案事證明確，被告於強制戒治之
    戒毒療程執行完畢後，五年以內再犯施用毒品之犯行，堪可
    認定，應依法論科。
二、論罪科刑：
  (一)查海洛因、安非他命類分別係毒品危害防制條例所列管之第
    一級、第二級毒品，此為該條例第二條第二項第一款、第二
    款所明定。按犯毒品危害防制條例第十條之罪（施用毒品罪
    ）者，檢察官應聲請法院裁定，令被告入勒戒處所觀察、勒
    戒，經勒戒處所陳報，認受觀察、勒戒人無繼續施用毒品傾
    向者，應即釋放，並為不起訴之處分；認有繼續施用毒品傾
    向者，即應聲請法院裁定令入戒治處所強制戒治，俟強制戒
    治期滿釋放，再為不起訴之處分。惟依上揭規定觀察勒戒或
    強制戒治執行完畢釋放後，五年內再犯毒品危害防制條例第
    十條之罪（施用毒品罪）者，檢察官即應依法追訴，毒品危
    害防制條例第二十條第一項、第二項、第二十三條第二項分
    別定有明文。
  (二)核被告於強制戒治之毒癮戒斷療程執行完畢後，五年以內再
    犯施用第一級毒品海洛因之行為，係犯毒品危害防制條例第
    十條第一項之施用第一級毒品罪。被告持有第一級毒品海洛
    因之低度行為，應為施用第一級毒品之高度行為所吸收，不
    另論罪。又起訴書雖誤繕被告施用毒品之時地，然此業據蒞
    庭檢察官於未變動其社會基本事實同一性之前提下，當庭更
    正如本判決事實之所載，本於檢察一體之原則，本院當以蒞
    庭檢察官所到庭更正者，為起訴所指之犯罪時地。被告前後
    多次施用第一級毒品海洛因，時間緊接，手法相類，所犯復
    係構成要件相同之罪名，顯係基於概括犯意而反覆為之，為
    連續犯，應依刑法第五十六條規定，以一罪論，並加重其刑
    。未據起訴即臺灣基隆地方法院檢察署95年度毒偵字第947
    號併案審理部分，與已經起訴並經本院認定為有罪之部分，
    有連續犯之裁判上一罪關係，詳如前述，依審判不可分之原
    則，自亦為起訴效力之所及，而為本院所應併予審理。末查
    ，被告曾有如前所述之犯罪科刑及刑之執行情形，此有臺灣
    高等法院被告前案紀錄表在卷可稽，其於有期徒刑執行完畢
    後，五年以內再犯本起最重本刑有期徒刑以上之罪，為累犯
    ，應依刑法第四十七條規定，遞予加重其刑。本院審酌被告
    犯罪之動機、吸食頻率、曾有施用毒品之前科仍不知戒除，
    惟慮及其犯後坦承犯行、所犯乃戕害自己身心健康，尚未危
    及他人等一切情狀，量處如主文所示之刑。
據上論斷，應依刑事訴訟法第二百七十三條之一第一項、第二百
九十九條第一項前段，毒品危害防制條例第二十三條第二項、第
十條第一項，刑法第十一條前段、第五十六條、第四十七條，判
決如主文。
本案經檢察官乙○○到庭執行職務。
中    華    民    國    95    年    5     月    19    日
                  刑事第三庭法  官  王慧惠
以上正本證明與原本無異。
對於本件判決如有不服，應於收受送達後10日內，向本院提出上
訴書狀，上訴於臺灣高等法院，並按他造當事人之人數附具繕本
。
中    華    民    國    95    年    5     月    19    日
                            書記官  王一芳
附錄論罪法條
毒品危害防制條例第10條第1項
施用第一級毒品者，處 6 月以上 5 年以下有期徒刑。


司法院資訊處製作；財團法人民間司法改革基金會備份。
